臺灣臺南地方法院刑事判決
107年度智訴字第3號
公  訴  人  臺灣臺南地方檢察署檢察官
被      告  明基材料股份有限公司


代  表  人  陳建志


代  理  人  郭豪飛


訴訟代理人  陳建勳律師
被      告  葉宗錡


選任辯護人  張克西律師
被      告  盧家賢


選任辯護人  陳亮佑律師
上列被告等因違反營業秘密法等案件，經檢察官提起公訴（106
年度調偵字第807號、106年度調偵字第808號）及移送併辦（107
年度偵字第14554號），本院判決如下：
    主  文
己○○共同犯無故洩漏利用電腦持有他人之秘密罪，處有期徒刑陸
月，如易科罰金，以新臺幣壹仟元算壹日。
戊○○共同犯無故洩漏利用電腦持有他人之秘密罪，處有期徒刑伍
月，如易科罰金，以新臺幣壹仟元算壹日。
明基材料股份有限公司無罪。
    事  實
一、「明基材料股份有限公司」（下稱明基公司）係址設桃園市
    ○○區○○○路00號，主要業務係從事偏光板之生產製造，並在
    桃園市○○區○○○路000號（龍潭廠）、臺南市○○區○○○路0號（
    南科廠，業已撤廠），均設有偏光板生產製造之產線。於民
    國103年間，郭真寬（涉嫌違反營業秘密法等部分，另經檢
    察官為不起訴處分）當時為明基公司偏光板事業開發部之協
    理，負責偏光板新產品之開發，為該部門之最高主管；丙○○
    （涉嫌違反營業秘密法等部分，另經檢察官為不起訴處分）
    當時為明基公司研發部經理，負責偏光板製程之研發；趙少
    甫（涉嫌違反營業秘密法等部分，另檢察官為不起訴處分）
    為明基公司南科廠廠長，負責偏光板之製造；戊○○當時為明
    基公司研發部工程師，負責偏光板製程改良之開發。因明基
    公司當時正開始進行偏光板產線改良專案（詳細專案名稱詳
    卷，下稱M專案），必須評估工程進度之規劃、產線上相關
    設備及器材之建置、搭配及擺放等事項，以確保未來投產之
    可靠性、良率，郭真寬遂建議對外招募具有相關偏光板產線
    改良經驗之人員，以協助明基公司之研發，而經明基公司同
    意後，由明基公司之人資單位透過獵人頭業者「極端企管顧
    問公司」（下稱極端公司）對外尋找偏光板製程之研發人才
    ，明基公司並於民國103年5月12日與極端公司簽訂人才找尋
    之服務合約，嗣極端公司遂於103年6、7月間某不詳之時，
    與當時「住華科技股份有限公司」（下稱住華公司）之生產
    技術課課長己○○取得接觸。
二、住華公司係址設臺南市○○區○○路0段00號，為日本「住友化
    學股份有限公司」（下稱住友公司）在我國投資設立之公司
    ，主要從事偏光板、彩色濾光片、濺鍍靶材等產品之研究、
    開發、製造、銷售，與明基公司在偏光板之製造上為競爭廠
    商（俗稱競廠）。住華公司則於99年、102年自住友公司，
    分別以OO、OOO日幣之價額，取得偏光板製程及改良之相關
    基本技術及專利，並由住華公司在我國應用上開基本技術及
    專利，進行偏光板產線改良專案（包含相關設備之設計、開
    發，詳細專案名稱詳卷，下稱T專案）。而己○○係於92年9月
    15日起，任職於住華公司，雙方具有聘僱關係，己○○並依該
    聘僱契約，對住華公司負有保密、競業禁止等義務，嗣己○○
    於100年間升任生產技術課課長，負責偏光板生產製造、廠
    房設備運轉，並於103年1月起，參與住華公司上開「T專案
    」，因而獲得接觸「T專案」相關資料之權限，住華公司為
    避免相關資料外洩，亦與己○○於103年1月17日，針對T專案
    簽立員工保密協定。
三、己○○與極端公司取得接觸後，知悉有前往明基公司任職之機
    會，且任職內容與偏光板製程相關而知悉住華公司之工商秘
    密，自103年7月7日至103年7月22日間，利用其職務之便，
    在住華公司內，分別利用住華公司內之公用電腦，以自備之
    隨身碟下載「T專案」相關資料；或以照相設備拍攝「T專案
    」產線設備照片等方式；或其電腦進入住華公司網路磁碟機
    ，在網路磁碟機「T專案」之資料夾內，取得如附表一所示
    代號A1至A16（以下均直接以代號稱之）之資料，再利用其
    使用之住華公司電子郵件信箱帳號「jason@sumika.com.tw
    」，寄送上開代號A1至A16之資料至其申設之雅虎奇摩電子
    郵件信箱帳號「poohx22002@yahoo.com.tw」，而取得住華
    公司之「T專案」工商秘密，並將該等資料存放於其個人電
    腦中。
四、明基公司與己○○透過極端公司取得接觸後，由極端公司人員
    洪新怡之介紹下，於103年7月28日左右，安排郭真寬與己○○
    在臺南市某咖啡廳進行面談，並由己○○先提供其履歷透過極
    端公司交予明基公司，再由明基公司之人資單位，於103年8
    月6日提出年薪新臺幣（下同）235萬元之條件予己○○，且為
    避免上開情事遭住華公司發現，明基公司乃將己○○之職位掛
    於由明基公司擔任法人董事之「視陽光學股份有限公司（下
    稱視陽公司）」名下，但己○○實際辦公地點為明基公司南科
    廠，郭真寬亦安排趙少甫、丙○○、戊○○與己○○認識。戊○○與
    己○○認識後，即與己○○共同基於利用電腦或相關設備洩漏工
    商秘密及洩漏利用電腦或其他相關設備知悉或持有他人秘密
    之犯意聯絡，由戊○○聯繫及彙整明基公司「M專案」相關疑
    意，再要求己○○提供住華公司之相關資料，己○○即於附表二
    編號1至3所示之時、方式，將附表二所示、含有住華公司工
    商秘密之相關資料洩漏予戊○○、明基公司及相關員工。嗣己○○於103年9月15日自住華公司離職，己○○離職後，形式上係
    於103年9月22日前往視陽公司任職，但實際係負責明基公司
    之「M專案」，並於附表二編號4所示之時、方法，將附表所
    示、含有住華公司工商秘密之相關資料洩漏予趙少甫，而使
    明基公司及其相關員工因此取得住華公司之工商秘密。嗣經
    住華公司發現己○○離職後於103年9月間前往視陽公司任職，
    認有異常情形而對其公司郵件進行過濾，發現己○○將公司資
    料帶離公司之情事，而於104年2月間向法務部調查局臺南市
    調查處對己○○提出告訴，經法務部調查局臺南市調查處及臺
    灣臺南地方檢察署調查後，始知悉上情。
五、案經住華公司訴由法務部調查局臺南市調查處移送及訴由臺
    灣臺南地方檢察署（下稱臺南地檢署）檢察官偵查起訴。
    理  由
甲、有罪部分
壹、程序事項
一、關於洩漏工商秘密罪及電腦秘密罪業經合法告訴
㈠、犯罪乃侵害法益之行為，犯罪事實自屬侵害性之社會事實，
    亦即刑法加以定型化之構成要件事實，故此所謂「同一性」
    ，應以侵害性行為之內容是否雷同，犯罪構成要件是否具有
    共通性（即共同概念）為準，若二罪名之構成要件具有相當
    程度之吻合而無罪質之差異時，即可謂具有同一性（最高法
    院86年度台非字第187號刑事裁判參照）。
㈡、告訴人住華公司於104年2月向臺南地檢署具狀提出告訴稱：
    「被告己○○自92年9月15日起任職於告訴人公司，至103年9
    月15日離職前，曾擔任告訴人公司PL製造部部門主任職務，
    主管偏光板生產製造、廠房設備運轉等業務。被告嗣擔任告
    訴人公司整合技術部生產技術課之課長，於2014年起參與並
    負責告訴人公司極重要之TOOOOOOOO專案，負責管理及執行
    告訴人公司TOOOOOOOO專案之系統新設與改造、計 劃與條件
    （告證2)。告訴人公司與被告並有簽訂聘僱契約 書（告證3
    )及保密誓約書（告證4)。詎被告竟基於為自己 或第三人不
    法利益或損害告訴人公司利益之意圖及盜取電 磁紀錄等犯
    意，而違背其任務及保密義務，就其在整合技 術部生產技
    術課之課長任職期間所知悉之TOOOOOOOO專案等告訴人公司
    之營業秘密資料，竟無故且未經告訴人公司 許可而擅自自
    告訴人公司電腦及相關設備中將具營業秘密 性質之電磁紀
    錄予以重製轉寄至被告自己使用之外部私人 信箱，且被告
    於離職前之最後工作日更是多次連續轉寄，前 後次數總共
    高達21次(告證5)。被告更甫於離職後，旋即至 與告訴人有
    業務競爭關係之第三人明基材料股份有限公司 （下稱「明
    基公司」）投資之子公司視陽光學股份有限公 司 (下稱「
    視陽公司」）（告證6) 擔任製造部經理（告證 7) ，並將
    上開自告訴人公司不法取得之營業秘密持往視陽 公司任職
    ，影響告訴人在商業上之競爭地位而使告訴人公 司蒙受損
    失，且此等不法犯行，現仍繼續擴大中。（中略）綜上，核
    被告己○○之上開所為，已違反刑法第342條1項之背信罪、刑
    法第359條無故取得他人電腦之電磁紀錄罪、營業秘密法第1
    3條之1重製營業秘密罪等罪，告訴人爰依法 委任代理人提
    起告訴（下略）。」上開告訴內容雖僅記載「營業秘密」，
    然營業秘密法第13條之1與刑法第317條之洩漏工商秘密罪、
    第318條之1之洩漏電腦秘密罪，犯罪構成要件具有共通性，
    依上開最高法院裁判所示見解，自屬基本社會事實同一，是
    告訴人上開提告內容業已涵蓋刑法第317條之洩漏工商秘密
    罪、第318條之1之洩漏電腦秘密罪之構成要件事實，應認告
    訴人業已於告訴期間內就刑法第317條、第318條之1提出告
    訴。
㈢、被告戊○○之辯護人雖辯稱：告訴人公司法務人員劉宇宸於104
    年11月2日經調查局告知尚有明基公司員工戊○○涉嫌違反營
    業秘密等事實，當時明確表示不對戊○○提出告訴（劉宇宸10
    4年11月2日調查筆錄），卻遲於105年6月2日提出刑事追加
    告訴狀追加被告戊○○，已逾越告訴期間，其告訴不合法云云
    。然按告訴乃論之罪，對於共犯之一人告訴或撤回告訴者，
    其效力及於其他共犯，刑事訴訴法第239條定有明文，此乃
    告訴不可分原則，公訴意旨既認被告戊○○與被告己○○為共同
    正犯，是告訴人對被告己○○提起告訴時，其效力自及於被告
    戊○○。
二、證據能力之認定：
㈠、被告戊○○之辯護人主張，證人劉宇宸之偵查筆錄、證人邱銘
    炳之警詢及偵查筆錄，係被告以外之人審判外陳述，且上開
    證述均係告訴人公司委託到案說明之員工，其說明內容顯不
    可信，依據刑事訴訟法第159條之1第2項之規定無證據能力
    等語。
　⒈按被告以外之人於審判外之言詞或書面陳述，除法律有規定
    者外，不得作為證據，刑事訴訟法第159條第1項定有明文。
    證人邱銘炳之警詢筆錄，被告戊○○不同意做為證據，又無例
    外之可信性，故對於被告戊○○無證據能力。
　⒉被告以外之人於偵查中向檢察官所為之陳述，除顯有不可信
    之情況者外，得為證據，刑事訴訟法第159條之1第2項定有
    明文。證人劉宇宸及證人邱銘炳於檢察官面前之證述，原則
    上具有證據能力，被告泛稱上開證人為告訴人公司員工，並
    未具體說明如何具有顯不可信之情形，不能據以排除上開證
    人對檢察官陳述之證據能力。　　    
㈡、按被告以外之人於審判外之陳述，雖不符合同法第159條之1
    至第159條之4之規定，但經當事人於審判程序同意作為證據
    ，法院審酌該言詞陳述或書面陳述作成時之情況，認為適當
    者，亦得為證據；當事人、代理人或辯護人於法院調查證據
    時，知有第159條第1項不得為證據之情形，而未於言詞辯論
    終結前聲明異議者，視為有前項之同意，刑事訴訟法第159
    條第1項及第159條之5分別定有明文。經查，本判決下列所
    引用被告以外之人於審判外之陳述（包含書面陳述），固屬
    傳聞證據，但檢察官及被告於本院準備程序及審判期日均表
    示無意見，且均未於言詞辯論終結前聲明異議，本院審酌該
    等證據作成之情況，認為適於為本件認定事實之依據，依刑
    事訴訟法第159條之5第2項規定，應具有證據能力。又本判
    決認定事實所引用之卷內文書證據及物證之證據能力部分，
    並無證據證明係公務員違背法定程序所取得，檢察官及被告
    均未主張排除前開物證之證據能力，且迄於言詞辯論終結前
    均未表示異議，本院經審酌前開物證並非公務員違背法定程
    序所取得，亦無刑事訴訟法第159條之4 顯有不可信之情況
    ，故上揭物證亦均有證據能力。
貳、認定事實所憑之證據及之理由
一、訊據被告己○○、戊○○均否認涉犯洩漏工商秘密及電腦秘密之
    犯行，被告己○○辯稱：被告己○○確實並未重製、洩漏T專案
    資料夾内之資訊，其所取得之相關資料均係尚未編入網路伺
    服器資料夾前之個人工作上所得之數據資料或由同仁互通有
    無中所取得之可自由存取、傳輸重製之資料，自無何洩漏工
    商、電腦秘密等犯行等語；被告戊○○辯稱：明基公司雇用被
    告己○○之決定係由人資單位及主管決定，被告戊○○僅為基層
    員工並未參與任何面試決定過程，連明基公司人事單位亦不
    知道被告己○○有簽競業禁止條款，被告戊○○基於主管丙○○之
    指示，就專案有關問題請教顧問被告己○○，無從想像被告己○○提供資料是未經告訴人同意而取得。
二、洩漏工商秘密部分
㈠、按刑法上關於「秘密」之規定散見於國家及個人法益等條文
    中，其中第28章妨害秘密罪所稱之「秘密」，至少包括下列
    3要件：⑴、資訊之非公開性：即非一般人所知悉之事或僅有
    特定、限定少數人知悉之資訊；⑵、秘密意思：本人不欲他
    人知悉該資訊；⑶、秘密利益性：即從一般人之客觀觀察，
    本人對該秘密有財產上或非財產上保密之價值或擁有值得刑
    法保護之利益。換言之，妨害秘密罪章所謂之「秘密」係指
    依本人之主觀認知，不希望自己或特定、限定少數人以外之
    人能夠知悉之資訊，若此資訊受侵害時必對本人產生一定之
    影響力，即具有保密之價值或利益，始為刑法所保護之秘密
    。故除本人對於該資訊明示為秘密外，如在客觀上已利用相
    當環境、設備，或採取適當之方式、態度，足資確保其活動
    之隱密性，一般人均能藉以確認本人主觀上具有隱密性期待
    ，而無誤認之虞者，譬如將欲保密之資訊放置於非他人得輕
    易查覺之處所，或將欲保密之資訊對知悉者簽訂保密條款均
    屬之。而刑法第317條洩漏工商秘密罪係以行為人洩漏業務
    上知悉依法令或契約應保密之工商秘密為其構成要件，至所
    謂「工商秘密」指工業或商業上之發明或經營計畫具有不公
    開之性質者，舉凡工業上之製造秘密、專利品之製造方法、
    商業之營運計畫、企業之資產負債情況及客戶名錄等均屬之
    （最高法院109年度台上字第2709號判決意旨參照）。即相
    較於營業秘密法所稱之營業秘密，須符合「秘密性」、「經
    濟性」、「所有人已採取合理保密措施」等3要件，「工商
    秘密」僅須資訊所有人之秘密不欲他人知悉且確實為他人所
    不知，其具備之經濟效益僅須可將之用於產出其經濟利益即
    有受保護之必要，工商秘密所有人主觀上將該等資訊當作秘
    密加以保護，客觀上使依法令或依契約持有該資訊者能知悉
    此為所有人之工商秘密，且實際上所有人之保密作為已使得
    該等資訊確實未經公開，或他人無法透過一般方式得知，即
    足當之。
㈡、經查：
　⒈附表一A1-A22、B4-B6、B8-B9、B11、B13至B15內容涉及T專
    案製程所使用之機器設備、材料、零件之規格、尺寸、設計
    圖、使用參數、UV膠加熱裝置設計、貼合角度圖、量產試作
    計畫、所遇問題及其改善方法等資訊，經核均用於告訴人公
    司偏光板產線改造，提升良率及產能，若遭競爭對手知悉，
    則可參考設計概念，減少開發改造時間，代號B14為TPL2-UV
    改造專案之使用管理表(工程前/後所需要確認的各項工作清
    單)，為告訴人不欲他人知悉之秘密，係關於MCD、貼合UV關
    聯、膜厚計、螢光強度、UV裝置及MCPD等設備於製程之設定
    檢測，係T專案在工程前、後各項工作之確認清單，使產線
    得以回復運轉狀態，故前述A1-A22、B4-B6、B8-B9、B11、B
    13至B15文件自屬告訴人公司得用以產出經濟利益之文件。
    告訴人公司將關於T專案檔案資料儲存於網路磁碟機之檔案
    資料夾，使用者設有授權帳號、密碼等權限管理措施，僅有
    該專案之成員得開啟檔案資料，再者，告訴人公司聘雇契約
    書已明確約定「乙方對於甲方之機密資訊、營業秘密或其他
    有『限閱』、『機密』等同義字之資訊，負保密責任。乙方因履
    行本合約之必要而知悉或接觸甲方依約對第三人負保密義務
    之資訊時，亦同」(調查一卷第94頁)，且被告參與告訴人公
    司T專案時，另簽屬員工保密誓約書，其約定「本人應以善
    良管理人之注意義務妥善保管公司、關係企業、客户或供應
    商之營業秘密，未經公司有權核准之人事前書面同意，本人
    絕不將因專案所接觸之任何資訊以任何方式洩漏、告知、交
    付或移轉予公司以外之笫三人」(調查一卷第95頁)，再佐以
    被告戊○○於偵查中陳稱：「（問：你從己○○透過電子信件取
    得的資料，你有傳送給其他人？）沒有，因為己○○有交代，
    這些東西不要再傳送了」（偵二卷密封資料第189頁）；證
    人即被告己○○於本院審理時證稱：「(問：為何住華公司要
    讓你們簽立這份員工保密誓約書？）應該就是要防止關於T
    專案裡的資料被洩漏；(問：你剛剛說你入職時有簽立一份
    員工保密誓約書，另一份就是T專案，所以這是特例，而非
    常態？）是的。(問：住華公司會有特例的原因，是否就是
    希望你要對T專案的內容保密，不能外流？）是的。」等語
    （本院卷三第194、204頁），是以該等資料係告訴人主觀上
    將之當作秘密保護，客觀上使依法令或依契約持有該資訊之
    被告知悉此為告訴人之工商秘密，且被告己○○及戊○○主觀上
    亦可認知該等資訊為告訴人公司之秘密，因此A1-A22、B4-B
    6、B8-B9、B11、B13至B15文件屬於刑法第317條之「工商秘
    密」。
  ⒉另外，附表一代號B1、B12記載之廠牌及型號皆可透過市場上
    或網路公開資訊搜尋而得，非屬具有不公開性質之工業或商
    業上之發明或經營計畫，非刑法第317條之「工商秘密」。
    代號B2、B3之內容尚無法特定告訴人之供膠系統廠商或告訴
    人公司使用貼合輪材質為何，難以認定為告訴人之工商秘密
    。代號B7、B10卷內無檔案內容，無法判斷，是此部分之資
    料無從認定為告訴人之「工商秘密」。
㈢、被告己○○於附表二所示之時間，分別以電子郵件將含有上開
    工商秘密內容之資料寄給被告戊○○、趙少甫，又持上開資料
    前往被告明基公司開會展示，自屬利用電腦或相關設備洩漏
    工商秘密之行為。
㈣、被告戊○○為共同正犯
  ⒈被告戊○○於偵查中陳稱：「（問：你何時與己○○接觸 上？）
    己○○還沒進明基材料股份有限公司就已經有接觸 了，時間
    應該是在103年。（問：第一次是在何時地與己○ ○碰面？）
    時間忘了，地點是在台南的某咖啡廳，當時是 與我們經理
    丙○○與自動化設備部門王傳聖副理一起下來的 。（問：為
    何那次你們三人要與己○○碰面，目的何在？）要認識己○○。
    （問：為何要認識他？）我們經理丙○○ 說之後己○○會變成
    我們同事，所以要先跟他認識。（問：當時是否知道己○○是
    從其他公司跳槽過來？）見面之前 不知道，但見面時才知
    道他是住華公司的員工。（問：當 次見面是否有談到UV膠
    產線問題？）有聊到，問到住華公 司UV線生產的狀況及良
    率的問題。（問：己○○當場都有 對你們解釋及說明？）是
    。（問：在你與己○○以電子郵 件往來過程中，己○○寄給你
    何東西?）UV線相關及水膠製 程相關的事情。（問：是否有
    圖面資料？）製程上的圖有 ，但設備的圖沒有。(提示2014
    年9月14日下午11時26分從poohx22002@yahoo.com.tw傳到Ka
    mp.Yeh@BenQMaterials.com 之信件，問：這封信是否是己○○傳給你的？）是。這封 信主要是回應我103年9月12日寄給
    他的信。（問：103年9 月12日上面是說碰面的流程，下面
    部分還有提到對於UV與PVA製程不清楚部分是指何事？）主
    要是我們製程會遇到何問 題，UV是指UV膠，PVA是指水膠。
    （問：該封信你有寄附件 ？）有，主要是描述我們問題的
    附件。（問：14日己○○ 回信時有回你附件？）有。（問：1
    4日己○○回給你的附 件是否檔名為製程0912.pptx、製程問
    題整理0911 (1).docx?）是。製程問題整理是我的附件，至
    於製程0912.pptx的附件我現在無法確定是我的還是他的，
    要看才知道。（提 示延伸一槽、延伸二槽、PVA各槽滯留長
    、貼合滾輪圖，問：這些文件是否是103年9月14日己○○的附
    件？）是。（問：這些己○○回你的附件是從住華公司複製出
    來的？） 我不知道。（問：提示PVA　Process問題彙整，
    這份問題 彙整資料，黑色部分的問題是否是你的提問，而
    紅色部分 的A是否是己○○的回答？）都是。 (問：提示2014
    年9月1 6日下午10時3分從poohx22002@yahoo.com.tw傳到Ka
    mp.Yeh@BenQMaterials.com之信件，這封信是否是己○○傳給
    你的 ？）是。（問：這封信有提到附件是否是指高溫showe
    r.xl s檔案及後方的高中低溫shower照片？）是。（問：你
    從己 ○○透過電子信件取得的資料，你有轉傳給其他人？）
    沒 有，因為己○○有交代，這些東西不要再傳送了。（問：
    你 有想到己○○傳給你的這些東西有涉嫌營業秘密？）沒有 
    ，因為有些東西我們也都在討論階段，並沒有採用。（問：
    整個UV產線建置，從己○○那邊得到很多資訊，有哪部分是確
    實有用上的？）只有膜厚計，製程部分己○○有建議，但我們
    都沒採用。例如貼合輪部分己○○有建議，但價格太貴，所以
    沒採用。（問：剛才所提示給你檢視之2014年9月3、10、11
    、14、16、25、26日及2014年10月3日等電子郵件都是你與
    己○○的往來信件？）是。（問：這些信件内容大概是在談論
    何事？）談論有關UV製程及水膠製程的問題。（問：明基材
    料股份有限公司裡面廠房設備照片及 參數是否可以外流？
    ）不行。因為主管說不能亂傳，有涉 及機密問題。」等語
    （偵二卷第183至194頁）。
  ⒉附表二所示之資料均為被告戊○○要求被告己○○提供，依據被
    告戊○○上開陳述，其知悉自己公司廠房設備照片及參數涉及
    機密，不能洩漏給他人，且知悉被告己○○原本在告訴人公司
    任職，轉職至明基公司主要為了協助偏光板製成改善專案，
    被告戊○○負責明基公司偏光板產線改善，並擔任明基公司與
    被告己○○之專案聯絡窗口，以其在偏光板製程之專業知識，
    應知悉上開資料為被告己○○前公司即告訴人之工商秘密，而
    從被告己○○告知勿轉傳他人等語亦可得知，被告戊○○明知被
    告己○○提供之資料應係告訴人公司所有非經許可不得洩漏予
    他人之工商秘密。故就洩漏工商秘密部分，被告戊○○雖無為
    告訴人保密之身分，仍與被告己○○有犯意聯絡及行為分擔，
    應為共同正犯。
三、洩漏電腦秘密部分
㈠、按刑法第318條之1之無故洩漏因利用電腦持有他人之秘密罪
    ，係於86年10月8日增訂，增訂理由係謂：「按現行妨害秘
    密罪之處罰對象限於醫師、藥師、律師、會計師等從事自由
    業之人，依法令或契約有守因業務知悉或持有工商秘密義務
    之人及公務員、曾任公務員而其有守秘密義務之人，似不足
    以規範其他無正當理由洩漏因利用電腦或其他相關設備知悉
    或持有他人秘密之行為，故增列本條規定」，立法者並未明
    示行為人須先合法利用電腦知悉或持有他人秘密，而後無故
    洩漏，始得依該條規定論處，則解釋上，自應認行為人係基
    於何種原因而取得均在所不論。又刑法所定之秘密，或因各
    個不同法條之構成要件、保護法益及具體個案而有其範圍，
    雖非以有明文規定（如國家機密保護法、通訊保障及監察法
    等）為唯一標準，但於刑法第318條之1所稱之「他人之秘密
    」，仍應具有涉及未經洩露之個人隱私性；佐以，本罪所謂
    「秘密」，未若刑法第317條、第318條所規定限於工商秘密
    ，故舉凡不欲他人知悉之內容或事項，就社會上一般人觀點
    ，可認屬秘密之個人事項者，且該秘密客觀上具有不公開性
    ，即一般人或涉及該類資訊領域之人所不得輕易知悉之特性
    ，即屬之(智慧財產法院107年刑智上訴字第34號參照)。
㈡、經查：
　⒈附表一代號A1-A22、B4-B6、B8-B9、B11、B13至B15為工商秘
    密，已如前述；再查代號B14為TOOOOOOOO專案之使用管理表
    (工程前/後所需要確認的各項工作清單)，係關於MCD、貼合
    UV關聯、膜厚計、螢光強度、UV裝置及MCPD等設備於製程之
    設定檢測，係T專案在工程前、後各項工作之確認清單，使
    產線得以回復運轉狀態，A1-A22、B4-B6、B8-B9、B11、B13
    至B15內容涉及T專案製程所使用之機器設備、材料、零件之
    規格、尺寸、設計圖、使用參數、UV膠加熱裝置設計、貼合
    角度圖、量產試作計畫、所遇問題及其改善方法等資訊，經
    核均用於告訴人公司偏光板產線改造，提升良率及產能，該
    等文件係告訴人公司投入相當心力、成本研發改造改善而具
    有產品競爭力，衡情一般公司經營者應不欲該類文件或資訊
    外洩予同一類型而具有競爭關係之其他公司與之競爭，自屬
    告訴人公司之秘密無誤。而上開資料均由告訴人公司以電腦
    檔案管理，自屬利用電腦持有之他人秘密，要無疑義。
　⒉另代號B2供膠系統廠商、代號B3貼合輪鋼輪材質等，公訴人
    未證明該等資訊為其秘密，代號B1之膜厚計廠牌及型號、代
    號B12分光光度計型號不具有不公開性已如前述(且公訴人未
　　證明B1至B3、B12等資訊係被告「因利用電腦或其他相關設
    備而知悉或持有」之秘密)，故代號B1、B2、B3、B12非刑法
    第318條之1之「秘密」。代號B7-B10則因卷內無檔案，無從
    判斷。
㈢、被告己○○之洩漏行為以及認定被告戊○○與被告己○○有犯意聯
    絡及行為分擔之理由，均如上所述。
叁、論罪科刑
㈠、核被告己○○、戊○○所為，均係犯刑法第317條、318條之2利用
    電腦或其他相關設備洩漏工商秘密罪、刑法第318條之1無故
    洩漏因利用電腦或其他相關設備知悉或持有他人之秘密罪。
    檢察官移送併辦部分與起訴之犯罪事實同一。被告接續洩漏
    該等工商秘密及電腦秘密之行為，均係基於其應徵求職之同
    一目的，在密接之時間、地點實施，持續以相同之手段侵害
    同一之法益，各行為間之獨立性極為薄弱，依社會通念，在
    時間差距上，難以強行分開，在刑法評價上，將之視為一個
    行為之接續施行予以評價，較為合理，應屬接續犯，僅論以
    一罪。又被告以一行為同時觸犯上開罪名，為想像競合犯，
    應依刑法第55條前段規定，從一重之刑法第318條之1之無故
    洩漏因利用電腦或其他相關設備知悉或持有他人秘密罪論處
    。被告己○○與被告戊○○有犯意聯絡及行為分擔，依刑法第28
    條、第31條第1項規定，為共同正犯。
㈡、爰以被告2人之責任為基礎，審酌被告2人之犯罪動機、目的
    、手段，及被告之智識程度，及犯後均否認犯行之態度，綜
    合考量其素行及家庭生活狀況，應無令其入獄之必要等一切
    情狀，分別量處如主文所示之刑，並均諭知如易科罰金之折
    算標準。
肆、不另為無罪之諭知
一、如附表三所示不構成加重洩漏工商秘密及電腦秘密之部分（
    被告己○○、戊○○）
㈠、代號B1、B12，如前所述，廠牌及型號皆可透過市場上或網路
    公開資訊搜尋而得，非屬具有不公開性質之工業或商業上之
    發明或經營計畫，非工商秘密或電腦秘密。代號B2、B3，如
    前所述，其內容尚無法特定告訴人之供膠系統廠商或告訴人
    公司使用貼合輪材質為何，難以認定為告訴人之工商秘密或
    電腦秘密。B7、B10卷內無檔案內容，無法判斷。
㈡、被告己○○將資料寄至自己的YAHOO信箱之行為，尚未在「第三
    人」得取得之處，並非洩露與「第三人」之行為，自不構成
    洩漏工商秘密或電腦秘密罪。
二、不構成違反營業秘密法（被告己○○）：
㈠、營業秘密三要件
    按所謂營業秘密，係指方法、技術、製程、配方、程式、設
    計或其他可用於生產、銷售或經營之資訊，而符合左列要件
    者：(1)非一般涉及該類資訊之人所知者。(2)因其秘密性而
    具有實際或潛在之經濟價值者。(3)所有人已採取合理之保
    密措施者。營業秘密法第2條與智慧財產案件審理法第2條分
    別定有明文。職是，營業秘密之保護要件有秘密性、經濟價
    值及已盡合理保護措施。當營業秘密所有人主張其營業秘密
    遭第三人侵害時，而請求民事救濟或追究刑事責任，應證明
    其主張保護之客體或標的，具有秘密性、經濟價值及已盡合
    理保護措施等事實。準此，首應審究系爭資料是否具有秘密
    性；繼而判斷是否具有經濟價值；最後認定告訴人有無管理
    系爭資料之主觀保密意思？告訴人管理系爭資料有無盡合理
    之客觀保密措施，認定告訴人之系爭資料，是否符合營業秘
    密要件（最高法院106年度台上字第350號民事判決參照）。
㈡、系爭A1至A22、B1至B15資料（如附表一所示）之秘密性：
  ⒈按所謂秘密性，係指非涉及該領域之人所知悉者，屬於相對
    秘密概念，知悉秘密之人固不以一人為限，凡知悉者得以確
    定某項資訊之詳細內容及範圍，具有一定封閉性，秘密所有
    人在主、客觀上將該項資訊視為秘密，除一般公眾所不知者
    外，相關專業領域之人亦不知悉者屬之。職是，秘密性之判
    斷，係採業界標準，須衡量該資訊是否經所有人以相當努力
    所獲得、該資訊是否未曾以一般人可輕易得知之方式公開、
    在適當之管理下相關專業領域中之人是否無法透過一般方式
    得知等，故如係普遍共知或可輕易得知者，自不具秘密性要
    件。又企業內部之營業秘密，可以概分為「商業性營業秘密
    」及「技術性營業秘密」二大類型，前者主要包括企業之客
    戶名單、經銷據點、商品售價、進貨成本、交易底價、人事
    管理、成本分析等與經營相關之資訊，後者主要包括與特定
    產業研發或創新技術有關之機密，包括方法、技術、製程及
    配方等，而經所有人整理、分析而非可於市場上或專業領域
    內依一般通常方法取得之資訊。
　⒉代號A1(檔名：TPL2 LV.4安全檢討會.pdf)
    係用來評估TOOO OOO改造後，有無機台設計安全必須改善之
    問題，其內容包括設備配置圖(第3至9頁)、工程時間表(第1
    0至13頁)、無電極給排氣流程(圖) (第35頁)、安全設備管
    路(第39至41頁)、供應商、製造商資訊(第11、14至16、41
    至43、45、47至48、85頁)，為告訴人自母公司住友化學株
    式會社取得授權，或是告訴人自行或與第三人之共同開發產
    出，係告訴人開發與持有之內部資料，非屬一般涉及該類資
    訊之人所能知，具秘密性。
  ⒊代號A2(檔名：PL2 UV化試作討論(00000000).xls)及代號A3(
    檔名：試運轉測試計畫140422.xls)
    內容為TOOOOOOO專案之試作計畫及組織，包含針對各客戶之
    水膠及UV膠製品試作時程表、採用之材料米數，係告訴人公
    司內部所研擬之成果，非一般涉及該類資訊人所知，具秘密
    性。
　⒋代號A4(檔名：00000000-TPF-2UV化新PROCESS改造張力設定
    範囲図)
　　內容為TOOOOOOOOO改造前與改造後設備外觀差異圖，包含各
    段張力最大值設定範圍、改造後之張力變更及設備供應商資
    訊，均係告訴人公司與母公司住友化學株式會社共同研擬之
    規劃與設計，並非一般涉及該類資訊之人士所知悉之資訊，
    具秘密性。
　⒌代號A5(檔名：PL2 UV化量產檢討(V02).doc)
    內容係各品種UV試作明細、時程及條件(溫度、延伸倍率、
    碘濃度、KI濃度、BA濃度、水分率)、自動檢查機檢證、製
    品光學外觀品質、性能評價，並提出POO OOO工程之檢討與
    解決方案，此係告訴人內部所研究開發或與母公司住友化學
    株式會社所共同開發的成果，非該業界可輕易取得之資訊或
    一般人可任意取得者，具秘密性。
  ⒍代號A6(檔名：PL2 UV膠初回量產結果.pdf)、代號A7(檔名：
    PL2 UV膠初回量產結果.xlsx)
    內容係TOOOOOOOOOO完成後，第一次生產測試狀況總整，包
    含生產履歷所遇狀況及改善對策、試作製品光學能力及評價
    結果、製品缺陷、變更生產條件改善對策及改善結果，均為
    告訴人內部所研究開發，並非一般涉及該類資訊之人士所知
    悉之資訊，具秘密性。
  ⒎代號A8(檔名：基材加温装置 実機への取付け計画.pdf)
    為告訴人公司與設備購入廠商就貼合前加溫技術之討論過程
    ，信件附檔為UV膠減薄加熱裝置概念及設備設計外觀圖概要
    ，內容涉及廠商名稱及聯絡資訊、購入之設備、材料、nip 
    roll之選用與加溫設備之配置角度、排氣及冷卻設備等，為
    告訴人母公司住友化學株式會社及設備廠商共同研究開發，
    並非一般涉及該類資訊之人士所知悉之資訊，具秘密性。
  ⒏代號A9(檔名：TPL2、TPL3赤變差異的考察.ppt)
    為告訴人與母公司住友化學株式會社對TOOO之OOO偏光板發
    生赤變可能的原因，進行分析並提出調整方法，並非一般涉
    及該類資訊之人士所知悉之資訊，具秘密性。
  ⒐代號A10(檔名：延伸ニップ ダイナ見積書.pdf)
    告訴人OOOTOOO所需選用的壓合滾輪之報價單，內容包括壓
    合滾輪之採購價格及尺寸、硬度、中高(crown)等特定規格
    ，並非一般涉及該類資訊之人士所知悉之資訊，具秘密性。
    另廠商資訊僅記載客戶名稱、地址、電話、傳真等資訊，該
    資訊係可由公開領域取得，不具秘密性。
  ⒑代號A11(檔名：TOOO OO案OOOO-OOOO0000 0000案).xls)
    為告訴人公司廠房Layout及設備移動計劃，包含設備名稱及
    對應廠商，係告訴人開發與持有之內部資料，無對外公開之
    事實，非一般涉及該類資訊之人所能得知，具秘密性。
  ⒒代號A12(檔名：00000000PL2 UV化週報Follow up.xls)
    為告訴人TOOO-OOOOO專案計劃，包含相關設備之數量、對應
    廠商、請購金額及內部討論詳細履歷，係告訴人開發與持有
    之內部資料，無對外公開之事實，非一般涉及該類資訊之人
    所能得知，具秘密性。
  ⒓代號A13(檔名：市金工業仕樣書.pdf)
    為告訴人因TOOO-OOOOO專案主要設備規格需求，包含追加、
    改善所需設備及其規格，此為告訴人所研究開發，並非一般
    涉及該類資訊之人士所知悉之資訊，具秘密性。
  ⒔代號A14(檔名：TPL2十槽PID圖_140717.pdf)
    內容為告訴人TOOO-OOOO專案中TPL2產線第10槽之中高溫管
    圖，為告訴人部所研究開發或與母公司住友化學株式會社所
    共同開發的成果，非一般涉及該類資訊之人所能知悉，具秘
    密性。
  ⒕代號A15(檔名：貼合角度.pdf)
    內容為告訴人、母公司住友化學株式會社以及設備供應商針
    對告訴人之產線狀況、TOOO-OOO改造計畫中，就UV膠IR加熱
    裝置設計、水膠干涉防止需求、水膠用貼合角度之需求所研
    議之解決方案，非一般涉及該類資訊之人所能知悉，具秘密
    性。另廠商資訊僅記載客戶名稱、所屬部門、地址、電話、
    傳真、email等資訊，該資訊係可由公開領域取得，不具秘
    密性。
  ⒖代號A16(檔名：PL2 UV膠第一回試做檢討.ppt)
    為TOOO-OOOOO專案第一回試作製品之光學能力、評價結果以
    及殘留課題改善方法，包含C-LINE條件(基速、捲取、溫度
    、張力、延伸倍率、濃度、水分率)、C-LINE 延伸調整、B-
    LINE條件檢討，係告訴人於前揭改專案導入過程之內部試作
    資料，非一般涉及該類資訊之人所能知悉，具秘密性。
  ⒗代號A17(檔名：0911.docx)、代號A20(檔名：0911.docx)、
    代號B5代號A17、代號A20和B5檔案內容相同，為告訴人採用
    UV化製程生產偏光片時，PVA製程之相關問題彙整，包含PVA
    耳切刀、水刮刀、染色槽、延伸槽、光學問題、烘箱、水膠
    及UV製程問題彙整，並有調整建議方案，此係告訴人之製程
    開發know-how，非一般涉及該類資訊之人所能知悉，具秘密
    性。
  ⒘代號A18(檔名：0912.pptx)、代號A21(檔名：0912.pptx)、
    代號B4
    代號A18、代號A21和B4檔案內容相同，為告訴人TOOO-OOOO
    專案中，TPL2產線第5、6槽外形尺寸圖，並載有TPL1及TPL2
    各槽之速度、倍率、滯留長、滯留時間比較、PVA在各槽之
    膜寬、收縮率、NECK IN率，此為告訴人所研究開發，並非
    一般涉及該類資訊之人士所知悉之資訊，具秘密性。 
  ⒙代號A19(檔名：0914-l.xls)
    為UV膠及塗佈方法之設計概念，內容記載TAC前處理、接著
    劑塗佈工程、膜厚計、貼合工程、UV照射工程等各工程詳細
    內容，為告訴人與母公司住友化學株式會社所共同開發的成
    果，非一般涉及該類資訊之人所能知悉，具秘密性。
  ⒚代號A22(檔名：0914.xlsx)
    內容為告訴人生產製程系統(DCS系統)之TPL2 UV膠使用參數
    列表，係告訴人針對特定生產製程所開發與持有之參數，無
    對外公開之事實，非一般涉及該類資訊之人所能得知，具秘
    密性。
  ⒛代號B1、B12
    代號B1內容提及告訴人廠內所使用之膜厚計廠牌及型號，代
    號B12提及設備型號「V-7100」、「UV-2450」，紫外可見分
    光光度計，膜厚計及分光光度計皆為常見分析儀器，非用以
    生產偏光膜，偏光膜廠商早已普遍應用該等儀器於產線中，
    告訴人雖主張膜厚計型號係其與供應商共同討論所採用，惟
    廠牌及型號皆可透過市場上或網路公開資訊搜尋而得，為選
    擇最適於製程之儀器，當可就設備之廠牌、精密度、與產線
    之相合度、價格、風評等選用適當的設備，自屬一般涉及該
    類資訊者可輕易得知之資訊，不具秘密性。
  代號B2
    信件內容「供膠系統----國內有須多家廠商可以製作,如MIC
    .漢科系統(皆有實績,但MIC報價高) 因為此系統會與MCD裝
    置有介面,故第一回導入使用的話,我這邊建議由同一家廠商
    製作,這樣比較不會有介面問題產生,若後續要展開到第二條
    線的話,再導入國內廠商, 以上建議,請參考」，由前述內容
    尚無法特定告訴人之供膠系統廠商為何，且該等廠商資訊係
    可於市場上或專業領域內依一定方式查詢取得，不具秘密性
    。
  代號B3
    「(戊○○寄予己○○)關於貼合輪鋼輪的部分，一般使用的材質
    為304，會需要用到316嗎？」、「(己○○寄予戊○○)你幫我確
    認一下改造前與改造後的貼合輪壓力控制的方式，這部份的
    影響很大」，告訴人主張貼合輪材質由304轉換至316，係內
    部討論得出之製程解決方案，非一般涉及該類資訊之人所能
    知悉云云，惟前述內容係由戊○○提問，未見己○○確有回覆建
    議使用316鋼輪或告訴人公司使用316鋼輪，告訴人亦未證明
    316材質之貼合輪為其營業秘密(附件二卷第171、173頁，檢
    察官雖勘驗貼合輪設備為T專案所需設備，惟該勘驗筆錄及
    照片未揭示貼合輪材質)，且304、316等為常見之不銹鋼貼
    合輪材質，一般涉及該類資訊之人得經由普通例行性、有限
    次數之試作即能得知適合產線之材質，故不具秘密性。
  代號B6
    為告訴人T專案中PVA延伸製程後段所使用的Shower附屬設備
    ，用途是使偏光板色相達客戶要求品質，且參調查一卷第32
    頁反面「(邱明炳)…該Shower設備是本公司在OOOOO專案製程
    中所使用，用途是使偏光板色相達客戶要求品質，該機具是
    本公司自行產出構想後委外製造，同業不可能使用一模一樣
    的設備，本公司也有要求參與OOOOO專案的同仁均不得對外
    洩漏該設備的相關內容」，可知代號B6為告訴人自行研發，
    非一般涉及該類資訊之人所能知悉，具秘密性。
  代號B8、B9
    為被告己○○寄送被告明基公司員工之檔案，內容比較告訴人
    公司與被告明基公司關於潔淨度提升、E-LINE差異、濕製程
    、Main-line差異比較(乾、濕製程)、濕製程設備更換頻率
    等項目，其中E-LINE差異欄位「槽出口除水」、「槽出口ro
    ll」所載告訴人之資訊，可加強除水效果，為告訴人內部討
    論所得之解決方案，且濕製程說明、Main-line差異比較(濕
    製程)記載告訴人公司產線各槽體之槽別，使用之化藥、溫
    度、延伸倍率，亦為告訴人公司內部之製程條件，此非一般
    涉及該類資訊之人所能知悉，具秘密性。代號B9內容同代號
    B8第4頁，涉及槽出口說明、三段式水洗裝置設計之噴嘴的
    設置，如代號B6所述，為告訴人自行研發，非一般涉及該類
    資訊之人所能知悉，具秘密性。
  代號B7、代號B10
    查調查三卷第400頁鑑識檔案清單編號9、12記載「本信未截
    獲附件檔案」，卷內無檔案實際內容，無法確認告訴人所稱
    營業秘密資訊。
  代號B11
    為告訴人TPL2 製程中所遇異常項目、問題點及改善對策之
    彙整，非一般涉及該類資訊之人所能知悉，具秘密性。
  代號B13
    為告訴人TOOOOOOOO改造後初回量產結果，記載製品良率、
    缺陷問題，係告訴人針對特定產品所持有之內部資訊，無對
    外公開之事實，非一般涉及該類資訊之人所能得知，具秘密
    性。
  代號B14
    為告訴人TOOO-OOOO專案之使用管理表，其上有關連裝置之
    「項目」、「Timing」、「所掌」、「詳細」、「實施日期
    」、「確認者」等欄位記載，目的在於確認工程前、後各項
    工作，是否符合可量產需求，然業界常以類似的文件來作工
    程改造之確認，公訴人雖主張代碼B14係內部自行製作之資
    料，惟並無證據證明該文件內所要求確認的各個項目以及其
    項目內容，有何特別不同於其他競爭同業之處，而使得告訴
    人因為持有該等資訊，可以比未持有該等資訊之同業競爭者
    ，擁有較高之競爭優勢，且「詳細」欄位僅約略記載各項目
    於設置時應注意事項及簡易調整，係一般涉及該類資訊之人
    所能得知，故不具秘密性。
  代號B15
    內容包含告訴人製程所選用之Gravure Roll材質、重量、廠
    商、價格及購入數量，非一般涉及該類資訊之人所能得知，
    具秘密性。
㈢、本件告訴人未採取合理保密措施
　⒈營業秘密法所謂「合理保密措施」，係指營業秘密之所有人
    主觀上有保護之意願，且客觀上有保密的積極作為，使人了
    解其有將該資訊當成秘密加以保守之意思。所有人所採取之
    保密措施必須「有效」，方能維護其資訊之秘密性，雖不要
    求須達「滴水不漏」之程度，只需所有人按其人力、財力，
    依其資訊性質，以社會通常所可能之方法或技術，將不被該
    專業領域知悉之情報資訊，以不易被任意接觸之方式予以控
    管，而能達到保密之目的，即符合「合理保密措施」之要求
    ，但至少應作到「不需要接觸的人就不要讓他接觸，該接觸
    的人讓他在該知道的限度內接觸」，才算已盡到基本的合理
    保密措施，如果資訊所有人在管制措施上，連不需要知道該
    資訊的人，都可以讓他任意接觸到該資訊，顯見資訊所有人
    亦不在乎該等資訊被無關之人所知悉，如此一來，法律實在
    也沒有以營業秘密加以保護之必要（智慧財產法院107 年度
    刑智上訴字第19號判決意旨參照）。
　⒉依據證人即告訴人住華公司電腦網路課課長丁○○及系統工程
    師乙○○於本院審理時證述（本院卷三第37至83頁、第157至2
    10頁），告訴人將系爭資料存放在檔案伺服器目錄中，且要
    取得權限許可者方可進入等情。又住華公司内部約有20餘台
    公用電腦放置在公司内之各辦公室内，供公司所有員工使用
    ，因此，住華公司内部之所有員工，除可使用辦公桌上之個
    人電腦或筆記型電腦外，尚有多部公用電腦可供使用。而公
    用電腦内對於資料下載、存取之管控措施，於103年9月前僅
    有安裝紀錄軟體（僅能紀錄何人使用電腦存取檔案、該檔案
    名稱、存取之伺服器路徑等），並未安裝任何管制存取之軟
    體，因此只要有人使用公用電腦，透過網際網路進入網路伺
    服器内之專案目錄中，即可存取任何想要存取之資料，且不
    會於存取前中後出現任何警示或警告標誌或顯示，故而，不
    論使用公用電腦者係使用其個人之隨身碟或公用配發之隨身
    碟，均可無限制存取任何資料，而任何存取動作亦均不會被
    任何程式擋掉，則告訴人對於T專案資料夾之保密措施，顯
    然並未做到合理管控。加以證人丁○○於本院審理時證述（本
    院卷三第37至83頁），於103年9月前住華公司在公用電腦上
    面沒有限制外，稽核部門或網路課也沒有不定時抽查員工有
    無使用私人可攜式設備，只有宣導、上課或將不能使用私人
    隨身碟乙事規定在網路管理辦理作業基準書内，如果有被查
    到違規，會有記過處罰等語，由此可見住華公司不只未在網
    路資料夾部分做好應有之人員使用管控，更未在公用電腦、
    電子郵件上安裝設置任何管控存取、傳輸資料之措施，僅透
    過簽署保密協議、頒訂網路管理辦法作業基準書等消極管理
    ，甚至法務、稽核及電腦網路課人員均未不定期隨時進行相
    關資料維護及稽查，僅能被動等候申訴，事後處理，難認已
    採取合理保密措施，而不該當營業秘密法所規範之合理保密
    措施要件。再者，告訴人對於公司内部所使用之公用或私人
    電子郵件之管控，並未設置任何防範措施，任何員工只要想
    透過電子郵件機制傳輸任何資料至其他公司或私人公用或免
    費私人電子郵件帳號内，告訴人均無從於事中有所知悉，僅
    能透過電子郵件帳戶中所具備之基本備份功能針對準備傳輸
    之電子郵件資料進行備份，僅能於有人向法務或稽核部門申
    訴，法務或稽核部門會像電腦課調閱郵件，只是事後處理，
    直至103年9月後，告訴人電子郵件之使用始被設定成不能把
    郵件寄到免費信箱（如Yahoo、Gmail)。
　⒊綜上所述，有關於告訴人對於公司内部資料之存取管控及資
    料傳輸等，迄至103年9月之後方有存取管控軟體之安裝建置
    ，及電子郵件之傳輸限制等。依據證人乙○○於本院審理時證
    述，102年間因有主管發現廠商關於隨身碟之管制有加強管
    理，遂透過公司内部控制會議主管同意，指示導入隨身碟管
    制，因為配合預算、軟體更新，直至103年4、5月才開始宣
    導，同年9月才完成執行存取管控軟體之安裝等語。證人丁○○、乙○○復證稱，系爭隨身碟存取管控軟體，在業界很常見
    ，購入價約新台幣7萬元左右，於此之前，即有其他同業有
    使用存取管控機制軟體，加以告訴人之法務部門一年大約會
    有3、4件向電腦網路課調取郵件紀錄調查有無資料外洩，因
    為MP3的事件，其實每隔一段時間就會有同仁違規使用等情
    。足認告訴人理應早已預見此資安上所存在之漏洞，卻遲未
    採取上開並非罕見且購入價格僅約新台幣7萬元左右之控管
    軟體，參酌告訴人住華公司為上市公司，資本額達45億元，
    規模非一般小公司可比，實難認告訴人已依社會通常所可能
    之方法或技術，控管告訴人主觀上欲保護之營業秘密。
㈣、綜上所述，系爭附表一A1-A22、B4-B6、B8、B9、B11、B13-B
    15所示之資料雖有符合「秘密性」要件者，然因告訴人未採
    取合理保密措施，故不能對被告己○○科以違反營業秘密法之
    罪刑。
三、刑法第342條第1項背信罪部分（被告己○○、戊○○）
㈠、按背信罪以有取得不法利益或損害本人利益之意圖，並致生
    損害於本人之財產或其他利益者，始足當之，故為結果犯。
    若無此意圖，即屬欠缺主觀之意思要件，而無從成立該罪。
    雖有此項意圖，而為違背其任務之行為，若未致生損害於本
    人之財產或其他利益，既無行為之結果，亦不成立本項之既
    遂罪（最高法院72年度台上字第6715號判決要旨參照）。
㈡、被告戊○○於偵查中陳稱，整個UV產線建置，從被告己○ ○處所
    得資訊，只有膜厚計確實有用上，其餘製程部分被告己○○有
    建議，但設備價格太貴，故未採用等語（偵二卷密封資料第
    189頁）。 然而，告訴人究否曾因本件而受有實際損害，公
    訴人並未提出告訴人受有實際損害之證據資料。從而，被告
    己○○之行為是否致生損害於告訴人，未據公訴人舉證證明，
    尚難認定，亦無從認定被告戊○○是否成立共同正犯。
四、不構成刑法第359條無故取得他人電腦之電磁紀錄罪（被告
    己○○）
㈠、按本條之「取得」係指無權取得電腦之電磁紀錄之人，以非
    法刺探之方式，例如入侵他人電腦而刺探他人電腦硬碟中的
    資料，並加以複製（林山田，刑法各罪論上冊修正五版第55
    5頁），合先敘明。　　　　　　
㈡、被告己○○雖自承有以電子郵件、隨身碟下載、手機拍照等方
    式取得附表一所示資料，然被告己○○當時係任職於告訴人公
    司擔任生產技術課課長，且為負責T專案之人員，並非無權
    取上開資料之人。再者，本件由被告己○○於本院審理時證稱
    ，附表一所示之資料，有些是本身參與T專案時所取得之資
    料，其他資料則是告訴人公司同仁所寄送過來的等語，參諸
    卷附被告己○○之電子郵件，確實有告訴人公司員工寄送被告
    T專案相關資料之紀錄（調查二卷第235至263頁），是被告
    己○○上開證述並非全屬無據。再據證人丁○○於本院審理時證
    稱：所有參與T專案都有自行取得之數據、資訊，可以自由
    取得、存取、重製，參與T專案還包括環安室、生產技術課
    、經營企劃等部門的人等語，足見參與T專案計晝之人手上
    均會有相關與T專案有關之數據、資訊等，是參與專案人員
    相互將相關數據、資訊互通有無，甚至自行存取、重製、傳
    輸，亦堪認符合經驗法則。是被告己○○於承辦T專案期間取
    得附表一所示之資料，應認係基於於工作所需要，不能認為
    係無故取得。
㈢、又據證人丁○○於本院審理時證稱：使用USB從個人電腦或公用
    電腦下載資料，會留下存取紀錄，紀錄是只知道透過哪台電
    腦去存取這個USB，必須把檔案寫到USB才會有紀錄，就是把
    檔案存到USB才會有紀錄，但是時間有點久遠，我們有去查
    公用電腦及個人電腦，但是沒有查到被告己○○的帳號紀錄，
    也沒有看到被告己○○透過個人電腦打開T專案紀錄等語，有
    查看被告己○○有沒有將資料存到USB，我們是查現有保存的
    紀錄，時間不記得，我有請負責人去查看看有沒有紀錄，但
    他說沒有等語；證人乙○○於本院審理時證稱：從告訴人電腦
    裡面透過USB儲存哪一些資料都會有紀錄，公用電腦也會有
    紀錄，紀錄内容會包含時間、電腦名稱、檔案資料的路徑、
    複製的檔案名稱，我們沒有看到被告己○○的帳號去存取USB
    的紀錄等語。依據證人丁○○、張哲遠上開證述，不能確認被
    告己○○取得附表一所示資料之時間，自不能認定被告己○○是
    否有於承辦T專案以外之期間，非基於工作需要而無故取得
    附表一所示之資料。從而，依據公訴人舉證，無從認定被告
    己○○有無故取得他人電腦或其相關設備之電磁紀錄。
五、綜上所述，被告己○○、戊○○被訴上開犯行，均屬不能證明，
    然上開犯行因與論罪科刑之部分有接續犯之一罪關係，或想
    像競合犯之裁判上一罪關係，故不另為無罪之諭知。
乙、無罪部分
壹、公訴意旨另以：被告明基公司之受雇人戊○○涉犯上開洩漏營
    業秘密犯行，明基公司依營業秘密法第13條之4規定應科以
    罰金刑等語。
貳、按犯罪事實應依證據認定之，無證據不得認定犯罪事實；不
    能證明被告犯罪者，應諭知無罪之判決，刑事訴訟法第154
    條第2 項、第301 條第1 項定有明文。此所謂認定犯罪事實
    之證據，無論其為直接或間接證據，均須達於通常一般人均
    不致有所懷疑，而得確信其為真實之程度，始得據為有罪之
    認定（最高法院76年台上字第4986號判例意旨參照）。
叁、經查：本件告訴人住華公司就附表一所示之資訊未盡合理保
    密措施，已如前述，故被告戊○○並未構成違反營業秘密法第
    13條之1之罪，從而，明基公司亦不能依據營業秘密法第13
    條之4科以罰金刑，是就被告明基公司應諭知無罪之判決。
據上論斷，應依刑事訴訟法第299條第1項前段、第301條第1項，
刑法第28條、第31條前段、第317條、第318條之1、第318條之2
、第55條、第41條第1項前段，判決如主文。
本案經檢察官李尚宇提起公訴，檢察官甲○○到庭執行職務。
中　　華　　民　　國　　110 　年　　12　　月　　30　　日
　　　　　　　　　刑事第六庭  審判長法　官　高如宜
　　　　　　　　　                  法  官  鄭銘仁
　　　　　　　　　                  法  官  陳鈺雯
以上正本證明與原本無異。
如不服本判決應於收受本判後20日內向本院提出上訴書狀，並應
敘述具體理由。其未敘述上訴理由者，應於上訴期間屆滿後20日
內向本院補提理由書狀（均須按他造當事人之人數附繕本）「切
勿逕送上級法院」。
  　　　　　　　　　　　　　　　    書記官　蔡雅惠
中　　華　　民　　國　　111 　 年　　1　　月　　5 　　日

附錄本案罪科刑法條
刑法第317條
依法令或契約有守因業務知悉或持有工商秘密之義務而無故洩漏
之者，處1年以下有期徒刑、拘役或3萬元以下罰金。

刑法第318條之2
利用電腦或其相關設備犯第316條至第318條之罪者，加重其刑至
二分之一。

刑法第318條之1
無故洩漏因利用電腦或其他相關設備知悉或持有他人之秘密者，
處2年以下有期徒刑、拘役或1萬5千元以下罰金。

附表一（代號檔名對照表）
代號 檔名 說明 卷證出處 A1 TPL2 LV.4安全檢討會.pdf 1.詳細設備配置圖(第3-9頁) 2.工程schedule(第10~13頁) 3.安全設備管路(第39~41頁) 4.告訴人委託製TOOO-OO專案所使用設備之供應商資訊等 5.P35.無電極給排氣流程(圖) 6.P85.MSDS製造商資訊 調查二卷P116 (同調查一卷P96反、附件三卷P5) A2 PL2 UV化試作討論(00000000).xls 1.TPL2UV化改專案之試作計畫及組織  調查二卷P166-175 (同附件三卷P105-123) A3 試運轉測試計畫140422.xls 試運轉測試計畫 調查二卷P176-179 (同附件三卷P125-131) A4 00000000-TPF-2UV化新PROCESS改造張力設定範圍囲図 1.TOOOOOOOOO改造前/後設備外觀差異圖、各段張力設定規範及設備供應商資訊。  調查二卷P181-184 (同附件三卷P135-141) A5 PL2 UV化量產檢討(V02).doc 1.UV試作履歷及條件,自動檢查機之配置,製品光學能力資訊。  調查二卷P186-208 (同附件三卷P145-189) A6 PL2 UV膠初回量產結果.pdf 1.TOOOOOOOO改造後,試作製品光學能力及評價結果、製品缺陷之問題及其改善方法  調查二卷P210-218 (同附件三卷P193-209) A7 PL2 UV膠初回量產結果.xlsx 同A6 調查二卷P220-234 A8 基材加温装置 実機への取付け計画.pdf 1.UV膠減薄加熱裝置概念及設備設計外觀圖概要。  調查二卷P239-244 (同附件三卷P219-229) A9 TPL2、TPL3赤變差異的考察.ppt 1.住友化學株式會社對使用UV製之偏光片製品所可能產生的問題進行之分析調整方法提案。  調查二卷P261-262 (同附件三卷P263-264) A10 延伸ニップ ダイナ見積書.pdf 1.UV化設備改造所需使用的壓合滾輪報價單,其中包括壓合滾輪之採購價格、尺寸、硬度、等特規格  調查二卷P264-265 (同附件三卷P267-269) A11 TPL2 UV案M0VE-IN計劃0000 0000案).xls 1.廠房Layout及設備移動計劃  調查二卷P267-275 A12 00000000PL2 UV化週報Follow up.xls 1.TOOO-OOOOO專案相關之設備請購金額,專案討論詳細履歷及計劃 　 調查二卷P277-310 A13 市金工業仕樣書.pdf 1.TOOO-OOOOO專案主要設備規格需求 調查三卷P313-325 (同附件三卷P273-297) A14 TPL2十槽PID圖_140717.pdf 1.TOOO-OOOO專案中TPL2產線第10槽之中高溫管圖  調查三卷P328 (同附件三卷P303) A15 貼合角度.pdf 1.UV膠IR加熱裝置設計,水膠干涉防止需求,水膠用貼合角度圖  調查三卷P337-338 (同附件三卷P321-323) A16 PL2 UV膠第一回試做檢討.ppt TOOO-OOOOO專案相關試作製品光學能力、評價結果以及殘留課題改善方法  調查三卷P340-347 (同附件三卷P327-340) A17(內容同A20、B5) 0911.docx 1.採用UV化製程生產偏光片時,PVA之光學調整方法及藥液濃度參數  調查三卷P349-355 (同附件三卷P343-355) A18(內容同A21、B4) 0912.pptx 1.TOOO-OOOO專案中TPL2產線第5,6槽外形尺寸圖,以及TPL1&2 PASS LINE長度比較。  調查三卷P357-360 (同附件三卷P359-365) A19 0914-l.xls 1.UV膠設計概念及塗佈方法之設計概念  調查三卷P362-380 (同附件三卷P369-405) A20(內容同A17、B5) 0911.docx 同A17 調查三卷P382-388 (同附件三卷P409-421) A21(內容同A18、B4) 0912.pptx 同A18 調查三卷P390-394 (同附件三卷P425-433) A22 0914.xlsx 1.  內容為告訴人生產製程系統(DCS系統)之TPL2 UV膠使用參數列表 調查三卷P396-406 (同附件三卷P437-458) A17至A22係利用A1至A16整理而得    B1 膜厚計 keyence，型號SI-T80U… 調偵二卷密P181 (同附件二卷P5) B2 供膠系統 UV設備管路圖 國內有須多家廠商可以製作，如MIC.漢科系統… 調偵二卷密P181 (同附件二卷P5) B3 貼合輪 貼合輪材質的轉換 D e a r 盧：Sir: 不好意思，有個問題需要再請教您關於貼合輪鋼輪的部份，一般使用的材質為304，會需要用到316嗎？ 其表面鍍鉻就可以了嗎？或是有更好的選擇呢？(戊○○寄給己○○，未見己○○回復內容) 調偵二卷密P183 (同附件二卷P7) B4同A18 製程0912.pptx X 附件二卷 P31-39 (同調查三卷P414-415) B5 同A17 製程問題整理0911(1).docx X 附件二卷 P41-53(同調查一卷P45-46反、調查三卷P416-417反) B6 高溫shower.xls 「SUMIKA先以中高50調來確認」、「SUMIKA有測試延伸槽 NIP ROLL材質由NBR->EPDM」(註:NBR、EPDM為橡膠材質之代號)  T專案中PVA延伸製程後段所使用的Shower附屬設備，用途是使偏光板色相達客戶要求品質，該機具是告訴人公司自行產出構想後委外製造，同業不可能使用一模一樣的設備(科卷P.1606) 附件二卷 P55 (同調查一卷P47-47反、調查三卷P418、調偵二卷密P189) B7 TPL2 改造住華負責項目1231.xls TPL2-UV改造專案之進度管理表 住華公司當時TPL2改機時，各單位所做的分工 調偵二卷密封資料P209-211 (同調查三卷P467-468反、調查一卷P24反、P65-66、偵二卷密封資料P83-85) B8 差異比較.pptx 「槽出口除水：air knife+吸水roll」、「槽出口roll」、濕製程說明、MainLine差異比較(濕製程)中所載製程各槽體槽別、化藥、溫度及延伸倍率 潔淨度提升、Etch-line差異比較、濕製程說明、Main-line差異比較(濕製程)、濕製程槽出口差異、圖片、Main-line差異比較(乾製程)、濕製程設備更換頻率 附件二卷 P105-115 (同卷P471- 473反、調查一卷P56-58反、調查三卷P429-431反) B9(內容同B8第4頁) 十槽玻璃水刀 槽出口說明、三段式水洗裝置設計之噴嘴的設置 十槽玻璃水刀照片 調查一卷第57頁背面 調查三卷第430頁背面、472頁背面  附件二卷第111頁 B10 UV貼合裝置藥液供給設備.pdf (未見實際內容) 調偵二卷密封資料P219(同調查三卷P474正反、調查一卷P24 、P76、偵二卷密封料P87、P12 5、P149、附件 二卷P21) B11 TPL2 試運轉問題確認.xls TPL2 製程中所遇異常項目、問題點及改善對策 附件二卷 P65-71 (同調查三卷P423-424) B12 UV 相關確認項目（含水膠）.xls 設備型號「V-7100」、「UV-2450」 UV （含水膠）相關設備確認項目內容 附件二卷 P73-75 (同調查三卷P425-426) B13 PL2UV 初回量果.xlsx TPL2製程UV化改造後，試作製品光學能力及評價結果、製品缺陷之問題及改善方法 PL2初回量產原反不良率量測結果 附件二卷 P79-101 B14 UVu76F8u95Dcu78Bau8A8Du9805u76EE(u542Bu6C34u81A0)-501.xls TOOO-OOOO專案之使用管理表(工程前/後所需要確認的各項工作清單) 工事中/工事後的UV關連Check項目，TPL2機台試運轉的確認表，用來檢查確認機台的基本狀況 附件二卷 P119 (同調查三卷P433) B15 Gravurerollu88Fdu4F5Cu5EE0u5546u6BD4u8F03.xls Gravure Roll材質、重量、廠商、價格及購入數量 內容為Gravure Roll(凹紋滾輪)之比較，及住華公司之選擇 附件二卷 P123-125 (同調查三卷P436) 

附表二
標號 時間 方式 洩密情形  1 103年9月14日23時26分 被告己○○以電子郵件郵寄給被告戊○○ 被告己○○洩漏代號B4、B5之工商秘密，再由被告戊○○轉寄給被告明基公司其他人員  2 103年9月16日 被告己○○前往被告明基公司開會 被告己○○洩漏B4、B5之工商秘密  3 103年9月16日22時3分 被告己○○以電子郵件郵寄給被告戊○○ 被告己○○洩漏代號B6之工商秘密 

 4 103年10月2日19時39分及之前不詳之時 被告己○○製作代號B8之PTT檔案後，以電子郵寄寄給被告趙少甫 被告己○○洩漏代號B6、B8、B9之工商秘密 

附表三（不另為無罪之諭知）
標號 時間 方式 洩密情形  1 103年9月3日23時20分 以電子郵件郵寄給被告戊○○ 被告己○○洩漏代號B1、B2之營業秘密  2 103年9月16日 前往被告明基公司開會 被告己○○洩漏B3之工商秘密  3 103年9月17日20時3分 以電子郵件郵寄給被告戊○○ 被告己○○洩漏代號B3之營業秘密  4 103年9月18日21時52分 同上 被告己○○洩漏製程相關及設備廠商等營業秘密  5 103年9月19日11時38分 同上 被告己○○洩漏製程相關營業秘密 

 6 103年9月25日11時45分 以電子郵件寄給被告戊○○ 被告己○○洩漏代號B1之營業秘密  7 103年9月26日13時22分 以電子郵件寄給被告丙○○ 被告己○○洩漏代號B7之營業秘密  8 103年9月26日14時24分 以電子郵件寄給被告戊○○ 被告己○○洩漏日本關於偏光板製程設計之營業秘密  9 103年10月3日17時49分 以電子郵件寄給被告丙○○、趙少甫、王傳聖、戊○○等人 被告己○○洩漏代號B10之營業秘密  10 103年10月12日 以電子郵件寄到自己在被告明基公司之信箱 被告己○○洩漏代號B11、B12、B13之營業秘密至被告明基公司  11 103年10月17日前某不詳之時 以代號B8之PTT檔案，再行增添相關資料 被告己○○洩漏製程相關營業秘密  12 103年11月19日 以電子郵件寄到自己在被告明基公司之信箱 被告己○○洩漏代號B14之營業秘密至被告明基公司  13 104年1月18日 同上 被告己○○洩漏代號B15之營業秘密至被告明基公司